臺灣苗栗地方法院刑事判決
                                      110年度訴字第233號
公  訴  人  臺灣苗栗地方檢察署檢察官
被      告  劉奕廷


選任辯護人  徐正安律師
上列被告因違反毒品危害防制條例等案件，經檢察官提起公訴（
110年度偵字第3108號、110年度偵字第3459號），本院判決如下
：
    主    文
劉奕廷販賣第二級毒品，共拾壹罪（如附表一編號1、3至7、9至
13），各處有期徒刑伍年；又販賣第二級毒品，共貳罪（如附表
一編號2、8），各處有期徒刑伍年壹月；又明知為禁藥而轉讓，
共肆罪，各處有期徒刑參月。不得易服社會勞動之罪部分，應執
行有期徒刑陸年；得易服社會勞動之罪部分，應執行有期徒刑陸
月。
未扣案之行動電話壹支（廠牌：IPHONE，含門號0000-000000號S
IM卡壹張）、犯罪所得新臺幣玖仟玖佰元均沒收，於全部或一部
不能沒收或不宜執行沒收時，均追徵其價額。
    犯罪事實
一、劉奕廷明知甲基安非他命係毒品危害防制條例第2條第2項第
    2款所列管之第二級毒品，亦明知甲基安非他命係經行政院
    衛生署（現改制為衛生福利部）明令公告列為禁藥管理，屬
    藥事法第22條第1項第1款所稱之禁藥，依法不得持有、販賣
    、轉讓，竟以門號0000-000000號行動電話為聯絡工具，分
    別為下列犯行：
  ㈠基於販賣第二級毒品以營利之犯意，於如附表一所示時間、
    地點，以如附表一各編號所示之金額，販賣第二級毒品甲基
    安非他命予如附表一各編號所示交易對象之成年人。
  ㈡基於轉讓禁藥之犯意，於如附表二所示時間、地點，無償轉
    讓禁藥甲基安非他命（均無證據證明淨重達10公克以上）予
    如附表二各編號所示轉讓對象之成年人。
二、案經苗栗縣警察局大湖分局報告臺灣苗栗地方檢察署檢察官
    偵查起訴。
    理    由
壹、證據能力之說明
一、本判決所引用被告劉奕廷以外之人於審判外之陳述，檢察官
    、被告及辯護人於本院審理時對於證據能力均不爭執，迄言
    詞辯論終結前亦未聲明異議，本院審酌上開證據資料作成時
    之情況，尚無違法不當及證明力明顯過低之瑕疵，而認為以
    之作為證據應屬適當，依刑事訴訟法第159條之5規定，均有
    證據能力。
二、本判決所引用之卷內其餘所有卷證資料，並無證據證明係公
    務員違背法定程序所取得，檢察官、被告及辯護人於審判程
    序中復未於言詞辯論終結前表示異議，亦均有證據能力。
貳、實體方面
一、上開犯罪事實，訊據被告於偵查、本院準備程序及審理中均
    坦承不諱，核與證人曾文章、詹柏廷、劉家湧、賴思帆、高
    健國、吳明華、劉東翰、詹前榮、柯蔣勝軍於警詢及偵查中
    證述之情節相符【見臺灣苗栗地方檢察署109年度他字第129
    4號卷（下稱他卷）卷一第165至171、219至221、227至253
    、285至287、295至325、425至427頁，他卷卷二第78至82、
    89至133、205至208、213至237、285至288、293至331、365
    至367、373至397、425至427頁，他卷卷三第5至29、91至93
    頁，同署110年度偵字第3459號卷（下稱偵3459卷）卷一第3
    77至389頁】，並有本院109年度聲監字第199號、聲監續字
    第353號、第386號、110年度聲監續字第31號通訊監察書，
    被告與證人曾文章、詹柏廷、劉家湧、賴思帆、高健國、吳
    明華、劉東翰、詹前榮、柯蔣勝軍之通訊監察譯文、路口監
    視器錄影畫面翻拍照片附卷可考（見偵3459卷卷二第295至3
    15頁，他卷卷一第183至185、265至267、343至393頁，他卷
    卷二第21至32、245至253、333至341、409至411頁，他卷卷
    三第33至37、43至49、149至155頁），足認被告之任意性自
    白與事實相符，堪以採信。故本案事證明確，被告犯行堪以
    認定，應予依法論科。
二、論罪科刑：
  ㈠按甲基安非他命係毒品危害防制條例第2條第2項第2款所定之
    第二級毒品，不得持有或販賣；第二級毒品甲基安非他命等
    成分均屬甲基安非他命類藥品，業經行政院衛生署（現改制
    為衛生福利部）75年7月11日衛署藥字第597627號公告，為
    有效管理甲基安非他命類藥品與其衍生物之冊類及其製劑，
    重申公告禁止使用，而認均屬藥事法規範之禁藥。故行為人
    明知為甲基安非他命而轉讓予他人者，除成立毒品危害防制
    條例第8條第2項之轉讓第二級毒品罪外，亦構成藥事法第83
    條第1項之轉讓禁藥罪。又行為人轉讓甲基安非他命（未達
    法定應加重其刑之一定數量）予成年男子，同時該當藥事法
    第83條第1項轉讓禁藥罪及毒品危害防制條例第8條第2項轉
    讓第二級毒品罪之構成要件，應依重法優於輕法之原則，擇
    較重之轉讓禁藥罪論處（最高法院刑事大法庭109年度台上
    大字第1089號裁定意旨參照）。查被告轉讓予高健國、吳明
    華、劉東翰之甲基安非他命數量，均無證據證明達淨重10公
    克以上，且高健國為民國00年0月00日出生、吳明華為66年3
    月23日出生、劉東翰為90年1月6日出生（見他卷卷二第89、
    213、293頁之調查筆錄受詢問人欄），於被告行為時皆係成
    年人；揆諸前揭說明，被告就犯罪事實一、㈡所載轉讓兼具
    有禁藥及第二級毒品性質之甲基安非他命行為，自應優先適
    用藥事法第83條第1項之規定處罰。
  ㈡核被告就犯罪事實一、㈠（即如附表一各編號）所為，均係犯
    毒品危害防制條例第4條第2項之販賣第二級毒品罪；就犯罪
    事實一、㈡（即如附表二各編號）所為，則均係犯藥事法第8
    3條第1項之轉讓禁藥罪。被告為犯罪事實一各次行為前持有
    第二級毒品之低度行為，分別為其販賣第二級毒品、轉讓禁
    藥之高度行為所吸收，均不另論罪。被告所犯上開13次販賣
    第二級毒品罪、4次轉讓禁藥罪，犯意各別，行為互殊，應
    予分論併罰。
  ㈢刑之減輕事由：
　⒈按犯第4條至第8條、第10條或第11條之罪，供出毒品來源，
    因而查獲其他正犯或共犯者，減輕或免除其刑，毒品危害防
    制條例第17條第1項定有明文。而被告之「供出毒品來源」
    ，與調查或偵查犯罪之公務員對之發動調查或偵查並進而破
    獲之間，論理上須具有先後且相當的因果關係，非謂被告一
    有「自白」、「指認」毒品來源之人，而破獲在後，即得依
    上開規定予以減刑。若被告供出毒品來源者之前，調查或偵
    查犯罪之公務員已有確切之證據，足以合理之懷疑被告所供
    販賣毒品來源之人，則嗣後之破獲與被告之「供出毒品來源
    」間，即欠缺先後且相當的因果關係，自不得適用上開規定
    予以減刑（最高法院103年度台上字第2763號判決意旨參照)
    。
　⒉查被告經警方查獲本案犯行後，固於110年6月3日偵查中指認
    取得毒品之來源為廖愉貴（見臺灣苗栗地方檢察署110年度
    偵字第3108號卷第69頁）；然經本院函詢臺灣苗栗地方檢察
    署就廖愉貴涉嫌違反毒品危害防制條例案件之偵查進度，該
    署函覆以：「廖愉貴違反毒品危害防制條例案件，尚在偵辦
    中」，而該函所附之苗栗縣警察局大湖分局偵查隊110年2月
    25日偵查報告，則載明「案緣本分局偵辦劉奕廷涉嫌犯販毒
    品案件，通訊監察期間發現劉嫌以行動電話向嫌疑人廖愉貴
    購買第二級毒品安非他命，而後販賣予他人」、「本分局已
    於110年2月4日向臺灣苗栗地方檢察署宙股韓檢察官茂山聲
    請廖愉貴所使用之手機0000000000通訊監察」，有臺灣苗栗
    地方檢察署110年9月22日苗檢松盈110他258字第1109020073
    號函、大湖分局偵查隊偵查報告附卷可考（見本院卷第157
    至163頁）。是被告雖曾於偵查中供稱其毒品來源為廖愉貴
    ；但依據上開證據，警方於被告110年6月3日主動供出毒品
    來源前，業透過通訊監察發覺被告之毒品來源為廖愉貴，並
    向臺灣苗栗地方檢察署檢察官聲請對廖愉貴持用之行動電話
    進行通訊監察，以利蒐證，顯然已於被告供出毒品來源前有
    相關證據足以合理懷疑廖愉貴為被告之毒品來源，並對其發
    動調查，是其破獲與被告之供述間，即欠缺因果關係，自無
    毒品危害防制條例第17條第1項規定之適用。
　⒊再按行為人轉讓同屬禁藥之第二級毒品甲基安非他命（未達
    法定應加重其刑之一定數量）予成年人（非孕婦），依重法
    優於輕法之原則，擇較重之藥事法第83條第1項轉讓禁藥罪
    論處，如行為人於偵查及歷次審判中均自白，仍應適用毒品
    危害防制條例第17條第2項規定減輕其刑（最高法院刑事大
    法庭109年度台上大字第4243號裁定意旨參照）。查被告就
    犯罪事實一、㈠所示之犯行，皆於偵查及審理中均自白犯行
    ，符合毒品危害防制條例第17條第2項之規定，爰依該規定
    減輕其刑。至被告就犯罪事實一、㈡所示之犯行，均係依藥
    事法第83條第1項之轉讓禁藥罪處罰，然揆之上開說明，被
    告既於偵查及審理中均自白犯行，自仍應適用毒品危害防制
    條例第17條第2項之規定，減輕其刑。
  ㈣另按行為人轉讓同屬禁藥之第二級毒品甲基安非他命（未達
    法定應加重其刑之一定數量）予成年人（非孕婦），依重法
    優於輕法之原則，擇較重之藥事法第83條第1項轉讓禁藥罪
    論處，如行為人於偵查及歷次審判中均自白，仍有系爭規定
    自白減輕其刑之適用。但就量刑而言，在重法之法定最輕本
    刑較輕法之法定最輕本刑為輕時，如仍得在重法之最輕本刑
    以上、輕法之最輕本刑之下，量定其宣告刑，即有重法輕罰
    之不合理現象。因此，在別無其他減輕其刑事由時，量刑不
    宜低於輕法即毒品條例第8條第2項所規定之最低法定刑，以
    免科刑偏失，始符衡平（最高法院刑事大法庭109年度台上
    大字第4243號裁定理由參照）。復按刑法第59條之酌量減輕
    其刑，必於犯罪之情狀，在客觀上足以引起一般同情，認為
    即予宣告法定低度刑期，猶嫌過重者，始有其適用；至於被
    告無前科、家境貧困、肢體殘障、坦白犯行，犯罪所得低微
    等情狀，僅可為法定刑內從輕科刑之標準，不得據為酌量減
    刑之理由（最高法院94年度台上字第9號判決、105年度台上
    字第2050號判決意旨參照）。被告雖於偵查及本院審理中均
    坦承犯行，依據上開說明，此情僅係可由本院於法定刑內從
    輕科刑之標準，尚不得以此主張酌減其刑；至被告另辯稱僅
    係同事間提供毒品、從未大量販售，然考量被告為身心正常
    之成年人，除自身沾染施用毒品之惡習外，竟再將甲基安非
    他命出售、轉讓他人，且販賣之次數高達13次、對象為8人
    ，轉讓之次數亦達4次、對象為3人，顯然其遵法意識薄弱，
    遇他人有施用毒品之需求時，慣於輕率販賣、轉讓甲基安非
    他命予他人，所為已使毒品廣為泛濫，對於他人身心健康及
    社會治安危害甚鉅，姑不論其各次出售、轉讓之數量、金額
    為何，被告本案犯罪情節自客觀觀之並非特別輕微、亦未有
    情堪憫恕之情形。再者，被告就其所犯之販賣第二級毒品罪
    （13次）、轉讓禁藥罪（4次），業因其於偵查及審理中自
    白犯罪，經本院各依毒品危害防制條例第17條第2項規定減
    輕其刑，業如前述；是減輕後販賣第二級毒品罪之法定最低
    刑度為有期徒刑5年，另參酌上開最高法院刑事大法庭之說
    明，被告所犯之轉讓禁藥罪，經參酌輕罪（即毒品危害防制
    條例第8條第2項轉讓第二級毒品罪）之最低法定刑為有期徒
    刑6月，則減輕後適宜量刑之最低刑度為有期徒刑3月，與其
    所犯各罪情節相衡，實均無情輕法重、罪刑不相當之虞，自
    無從再依刑法第59條規定酌減其刑，一併指明。
  ㈤爰以行為人之責任為基礎，審酌被告無視於國家防制毒品危
    害之禁令，販售毒品牟利及轉讓禁藥，助長毒品氾濫，戕害
    國民身心健康，且明知毒品對社會秩序亦有不良影響，極易
    滋生其他犯罪，除自己沾染毒品惡習外，竟又販賣毒品、轉
    讓禁藥供他人施用，所生之危害難認輕微，所為實應非難，
    本不宜寬貸；惟兼衡被告終能坦承全部犯行，犯後態度尚佳
    ，另自陳高職肄業之智識程度，現擔任貨運司機、每月收入
    約新臺幣（下同）35,000元至50,000元，與父母姐弟同住，
    需協助分擔家中貸款支出之家庭生活狀況（見本院卷第177
    頁），及被告各次犯行分別賣出之毒品數量、收取之對價金
    額均非鉅，暨轉讓禁藥之數量、次數等一切情狀，分別量處
    如主文第1項所示之刑。
  ㈥再數罪併罰之定應執行之刑，係出於刑罰經濟與責罰相當之
    考量，並非予以犯罪行為人或受刑人不當之利益，為一種特
    別的量刑過程，相較於刑法第57條所定科刑時應審酌之事項
    係對一般犯罪行為之裁量，定應執行刑之宣告，乃對犯罪行
    為人本身及所犯各罪之總檢視，除應考量行為人所犯數罪反
    應出之人格特性，並應權衡審酌行為人犯行之反社會性、刑
    罰適應性與整體刑法目的及相關刑事政策，在量刑權之法律
    拘束性原則下，除依刑法第51條所定方法為量刑自由裁量權
    之外部界限外，並應受法秩序理念規範之比例原則、平等原
    則、責罰相當原則、重複評價禁止原則等自由裁量權之內部
    抽象價值要求界限之支配，使以輕重得宜，罰當其責，俾符
    合法律授與裁量權之目的，兼顧刑罰衡平原則。爰秉此原則
    ，分別就被告所犯不得易服社會勞動之販賣第二級毒品罪（
    13次）、得易服社會勞動之轉讓禁藥罪（4次）為整體評價
    ，綜衡卷存事證審酌被告所犯各罪之類型、次數、侵害法益
    之性質、非難重複程度、獲取利益、犯後態度等情形，各自
    定應執行刑如主文第1項所示，以資懲儆。
三、沒收部分：
  ㈠未扣案之行動電話1支（廠牌：IPHONE，含門號0000-000000
    號SIM卡1張），係被告所有、供本案販賣第二級毒品犯行所
    用之物，業據被告坦認在卷（見本院卷第175頁），而未扣
    案，不問屬於犯罪行為人與否，應依毒品危害防制條例第19
    條第1項規定宣告沒收，並依刑法第38條第4項規定，諭知於
    全部或一部不能沒收或不宜執行沒收時，追徵其價額。
  ㈡被告各次販賣第二級毒品甲基安非他命所獲取之價金共計9,9
    00元（計算式：1,000元＋1,500元＋1,000元＋300元＋300元＋50
    0元＋300元＋2,000元＋1,000元＋500元＋500元＋1,000元＝9,900
    元），核屬被告之犯罪所得，而未扣案，應依刑法第38條之
    1第1項前段、第3項規定宣告沒收，並諭知於全部或一部不
    能沒收或不宜執行沒收時，追徵其價額。
據上論斷，應依刑事訴訟法第299條第1項前段，毒品危害防制條
例第4條第2項、第17條第2項、第19條第1項，藥事法第83條第1
項，刑法第11條、第51條第5款、第38條第4項、第38條之1第1項
前段、第3項，判決如主文。
本案經檢察官韓茂山提起公訴，檢察官馮美珊、林宜賢到庭執行
職務。
中    華    民    國   110    年    10    月    14    日
                  刑事第四庭  審判長法  官  羅貞元

                                    法  官  紀雅惠

                                    法  官  申惟中
以上正本證明與原本無異。　　　　　　　　　　　　　　　　如不服本判決應於收受判決後20日內向本院提出上訴書狀，並應敘述具體理由。其未敘述上訴理由者，應於上訴期間屆滿後20日內向本院補提理由書(均須按他造當事人之人數附繕本)「切勿逕送上級法院」。　　　　　　　　　　　　　　　　　　　　　         　　　　　　　　　　　　　書記官　陳邦旗　　　
中　　華　　民　　國　　110 　年　　10　　月　　14　　日
附錄本案論罪科刑法條：
毒品危害防制條例第4條
製造、運輸、販賣第一級毒品者，處死刑或無期徒刑；處無期徒
刑者，得併科新臺幣 3 千萬元以下罰金。
製造、運輸、販賣第二級毒品者，處無期徒刑或 10 年以上有期
徒刑，得併科新臺幣 1 千 5 百萬元以下罰金。
製造、運輸、販賣第三級毒品者，處 7 年以上有期徒刑，得併
科新臺幣 1 千萬元以下罰金。
製造、運輸、販賣第四級毒品者，處 5 年以上 12 年以下有期
徒刑，得併科新臺幣 5 百萬元以下罰金。
製造、運輸、販賣專供製造或施用毒品之器具者，處 1 年以上
7 年以下有期徒刑，得併科新臺幣 1 百 50 萬元以下罰金。
前五項之未遂犯罰之。

藥事法第83條
明知為偽藥或禁藥，而販賣、供應、調劑、運送、寄藏、牙保、
轉讓或意圖販賣而陳列者，處 7 年以下有期徒刑，得併科新臺
幣 5 千萬元以下罰金。
犯前項之罪，因而致人於死者，處 7 年以上有期徒刑，得併科
新臺幣 1 億元以下罰金；致重傷者，處 3 年以上 12 年以下有
期徒刑，得併科新臺幣 7 千 5 百萬元以下罰金。
因過失犯第 1 項之罪者，處 2 年以下有期徒刑、拘役或科新臺
幣 5 百萬元以下罰金。
第 1 項之未遂犯罰之。

附表一：
編號 時間 交易對象 地點 數量 金額 （新臺幣） 1 110年2月25日15時10分許 曾文章 苗栗縣○○鎮○○里○○00○0號「佳弘貨運公司」 1包，重量不詳 1,000元 2 110年2月14日18時40分許 詹柏廷 苗栗縣卓蘭鎮多倫多幼稚園附近之土地公廟前 1包，重量不詳 1,500元 3 110年2月22日19時30分許 詹柏廷 苗栗縣卓蘭鎮台灣中油加油站旁酒莊外之公車站牌前 1包，重量不詳 1,000元 4 109年11月28日21時3分許 劉家湧 苗栗縣○○鎮○○里○○000號附近之山下橋前 1包，重量不詳 300元 5 109年12月6日9時49分許 劉家湧 苗栗縣○○鎮○○里○○00○0號劉奕廷住處對面小路路口 1包，重量不詳 300元 6 110年2月9日11時8分許 劉家湧 苗栗縣○○鎮○○里○○00○0號劉奕廷住處附近之全聯福利中心前 1包，重量不詳 500元 7 109年11月27日19時10分許 賴思帆 苗栗縣○○鎮○○路0號附近巷口 重量不詳（以玻璃球吸食器盛裝） 300元 8 109年11月17日8時51分許 高健國 苗栗縣○○鎮○○00號之全家便利商店前 1包，重量不詳 2,000元 9 109年11月19日21時19分許 高健國 苗栗縣○○鎮○○00號之全家便利商店前 1包，重量不詳 1,000元 10 109年12月8日0時13分許 高健國 臺中市東勢區之東勢農民醫院外統一超商前 1包，重量不詳 1,000元（尚未收取價金） 11 109年12月14日12時59分許 吳明華 苗栗縣卓蘭鎮昭永路路口 1包，重量不詳 500元 12 109年12月中旬某日 詹前榮 苗栗縣○○鎮○○里○○000號詹前榮之住處 1包，重量不詳 1,000元（僅實際收取價金500元） 13 110年2月18日14時49分許 柯蔣勝軍 苗栗縣○○鎮○○路0號之全聯福利中心前 1包，重量不詳 1,000元 

附表二：
編號 時間 轉讓對象 地點 數量 1 109年11月30日21時19分許 高健國 苗栗縣公館鄉公館交流道附近全家便利商店前，劉奕廷駕駛之車輛上 以吸食器盛裝並點火燃燒後，無償給予高健國施用。 2 109年12月10日22時8分許 吳明華 苗栗縣○○鎮○○里00號旁空地 1包，重量不詳 3 109年12月13日6時至7時許 吳明華 苗栗縣卓蘭鎮昭永路路口 濃縮顆粒2顆，重量不詳 4 110年4月6日某時許 劉東翰 苗栗縣○○鎮○○里○○00○0號劉奕廷之住處 1包，重量不詳